【裁判字號】    97,訴,76
【裁判日期】    971210
【裁判案由】    重傷害
【裁判全文】
臺灣高雄地方法院刑事判決                97年度訴字第76號
公  訴  人  臺灣高雄地方法院檢察署檢察官
被      告  乙○○
選任辯護人  陳慧錚律師
上列被告因重傷害案件，經檢察官提起公訴（96年度調偵字第10
09號），本院判決如下：
    主  文
乙○○犯傷害致人重傷罪，處有期徒刑貳年。緩刑肆年，並應向
丙○○支付新臺幣貳拾玖萬元之損害賠償，支付方法為自民國玖
拾柒年拾貳月貳拾日起至清償完畢止，每月貳拾日給付新臺幣壹
萬元。扣案之M4空氣玩具長槍壹支沒收。
    事  實
一、乙○○於民國96年2 月26日15時20分許，在高雄市○○區○
    ○街142 巷內，因其飼養之拉不拉多犬與丙○○所飼養之臺
    灣土狗發生互咬，乙○○與丙○○因而發生口角爭執，丙○
    ○乃持木棍1 支作勢欲威嚇乙○○，乙○○見狀竟衝動之下
    ，雖客觀上可預見持空氣玩具長槍射擊他人身體，因塑膠BB
    彈擊發準確度之不穩定性，將使他人身體不特定部位受有傷
    害，而眼睛為人體脆弱器官，若遭塑膠BB彈擊中，可能傷及
    眼球而導致眼睛視能毀敗或嚴重減損之可能，竟因激動盛怒
    下未預見及此，亦未予容認，基於傷害丙○○身體之犯意，
    自其所騎乘之機車置物箱內，取出其所有之M4空氣玩具長槍
    1 支（不具殺傷力，非槍砲彈藥刀械管制條例所管制之槍枝
    ），再持以朝向丙○○之身體持續射擊塑膠BB彈數發，致丙
    ○○肚子遭射中8 彈、左手前臂中1 彈、左眼中1 彈，乙○
    ○隨即騎乘前揭機車逃離現場，而丙○○則送至高雄醫學大
    學附設中和紀念醫院施以急救，經醫師診察後，發現其受有
    左眼鈍傷併眼內積血、驅幹多處擦挫傷，左眼僅辨手動（最
    佳矯正視力小於0.01），嗣於96年3 月25日經再行診治後，
    發現左眼受有外傷性虹膜撕裂、外傷性前房出血、外傷性角
    膜水腫，經於96年9 月20日施以左眼白內障手術後，左眼仍
    受有左眼視力嚴重減損（裸視視力為0.1 、最佳矯正視力為
    0. 2）之重傷害。
二、案經丙○○訴由高雄市政府警察局鼓山分局報告臺灣高雄地
    方法院檢察署檢察官偵查起訴。
    理  由
一、本判決後述所引用之證據資料，其中傳聞證據部分，縱無刑
    事訴訟法第159 條之1 至第159 條之4 或其他規定之傳聞證
    據例外情形，亦因檢察官、被告乙○○及其辯護人或同意可
    作為證據使用，或未聲明異議，依刑事訴訟法第159 條之5
    第1 項、第2 項之規定，本院審酌該證據作成之情況，認為
    適當，應得為證據。
二、被告固坦承有於前揭時地，出於傷害人之身體之犯意，持所
    有之M4空氣玩具長槍1 支，朝告訴人丙○○射擊塑膠BB彈數
    發，致告訴人受有驅幹多處擦挫傷、左眼外傷性虹膜撕裂、
    外傷性前房出血、外傷性角膜水腫之傷害犯行，惟辯稱：告
    訴人左眼所受傷害，並非刑法規範之重傷害云云。經查：
  (一)被告於前揭時地，持其所有之M4空氣玩具長槍1 支朝告訴人
    射擊塑膠BB彈數發，致告訴人肚子遭射中8 槍、左手前臂1
    槍，受有軀幹多處擦挫傷，射中左眼1 槍，告訴人受有左眼
    鈍傷併眼內積血（最佳矯正視力小於0.01），經診治為左眼
    外傷性虹膜撕裂、左眼外傷性前房出血、左眼外傷性角膜水
    腫，復經白內障手術後，左眼裸視視力為0. 1、最佳矯正視
    力為0. 2等情，為被告所自承，核與告訴人結證情節相符（
    偵卷第19頁），復有高雄醫學大學附設中和紀念醫院96年2
    月27日、96年3 月26日診斷證明書各1 紙（警卷第14、15頁
    ）、高雄醫學大學附設中和紀念醫院病歷1 份（調偵卷第12
    至86頁）、現場監視器錄影光碟及勘驗筆錄1 份（光碟存放
    袋內、本院卷第82頁）、搜索扣押筆錄及扣押物品目錄表1
    紙（警卷第16至20頁）、現場照片2 張（警卷第26頁）、財
    團法人私立高雄醫學大學附設中和紀念醫院97年7 月9 日高
    醫附行字第0970002194號函（本院卷第51頁）、97年10月31
    日高醫附行字第0970003644號函（本院卷第63頁）在卷可稽
    及前揭M4空氣玩具長槍1 支扣案可證，此部分事實應堪認定
    。
  (二)按刑法關於重傷害之定義，於95年7 月1 日修正公布施行後
    ，刑法第10條第4 項規定：「稱重傷者，謂下列傷害：一、
    毀敗或嚴重減損一目或二目之視能。二、毀敗或嚴重減損一
    耳或二耳之聽能。三、毀敗或嚴重減損語能、味能或嗅能。
    四、毀敗或嚴重減損一肢以上之機能。五、毀敗或嚴重減損
    生殖之機能。六、其他於身體或健康，有重大不治或難治之
    傷害。」，已不再以感官之生理機能完全喪失為要件，就重
    傷害之定義擴大其範圍。查告訴人因遭被告以前揭M4空氣玩
    具長槍1 支射擊，致左眼中彈，左眼因而受有外傷性虹膜撕
    裂、外傷性前房出血、外傷性角膜水腫，術後左眼最佳矯正
    視力為0.2 ，業經本院認定如前。本院依職權函詢高雄醫學
    大學附設中和紀念醫院告訴人左眼傷勢情形，覆略以：「正
    常人眼睛視力應為1.0 ，告訴人左眼之視力為0.2 ，若告訴
    人之前視力良好，目前僅剩0.2 ，則表示機能只剩20％，已
    達嚴重減損一眼之機能」等語，有財團法人私立高雄醫學大
    學附設中和紀念醫院97年7 月9 日高醫附行字第0970002194
    號函可證（本院卷第51頁），再經本院委由前揭醫院對告訴
    人施以左眼鑑定，鑑定結果略以：「告訴人左眼裸視為0. 1
    ，最佳矯正視力為0.2 ，97年10月28日至本院眼科檢查為繼
    發性白內障，於當日接受左眼雷射後囊切開術，術後應可有
    進步之空間，但可能無法復原至未受傷前之狀態」等語，有
    財團法人私立高雄醫學大學附設中和紀念醫院97年10月31日
    高醫附行字第0970003644號函附卷可佐（本院卷第63頁）。
    是以，告訴人所檢測之左眼矯正後視力為0.2 ，若為左眼裸
    視視力則僅餘0.1 ，復以告訴人因繼發性白內障之故，其左
    眼視力已無從復原至傷前狀態，堪認告訴人左眼遭槍枝射擊
    中彈後，左眼視能確已嚴重減損，本院認前揭醫院函文內容
    堪供憑採，是告訴人不僅受有普通傷害（驅幹多處擦挫傷）
    ，亦受有重傷害（左眼視能嚴重毀損）等情，亦可認定。
  (三)按刑法第17條之加重結果犯，係指行為人就其故意實行之基
    本犯罪行為，於一般客觀情況下，可能預見將發生一定之結
    果，但行為人因過失而主觀上未預見該結果之發生，乃就行
    為人主觀上意欲實行之基本犯罪行為，及客觀上可能預見其
    結果之發生，二者間因有相當因果關係存在，予以加重其刑
    之法律評價，最高法院95年臺上字第1716號判決意旨參照，
    亦即刑法上之加重結果犯，為客觀上可以預見，但於主觀上
    未預見。查，持槍射擊他人身體，因槍枝射擊準確度之不穩
    定性，將使他人身體不特定部位受有傷害，而所謂擊發BB彈
    之槍枝，雖無具槍砲彈藥刀械管制條例之殺傷力，惟擊中脆
    弱物品，仍會產生毀敗或受損之情形，此業經被告供稱：伊
    持本件扣案M4空氣玩具長槍射擊過紙、鐵罐，紙會破掉，鐵
    罐則會凹陷等語明確（本院卷第84頁），而眼睛為人體脆弱
    器官，若遭BB彈擊中，仍有可能傷及眼球而導致眼睛視能毀
    敗或嚴重減損，此為一般經驗上周知，被告為智慮成熟之成
    年人，對此無法諉為不知，換言之，客觀上有其預見可能性
    。惟兼衡其於案發當時與告訴人發生爭執，情緒處於憤怒狀
    態，難期冷靜深思，與告訴人係偶然巧遇，並無仇恨過節，
    本件事發原因起於被告飼養之拉不拉多犬與告訴人所飼養之
    臺灣土狗發生互咬之細故糾紛，堪認被告主觀上對於其行為
    可能造成之重傷害結果，應未預見，亦未予容認，故認其持
    槍射擊告訴人之所為，僅出於傷害之故意，然其疏未預見之
    重傷害結果，在客觀上既有預見可能性，且告訴人前揭重傷
    害之結果，又與其傷害行為具有相當因果關係，自應就此重
    傷害結果負責。
  (四)綜上所述，本件事證明確，被告犯行，堪以認定。
三、核被告所為，係犯刑法第277 條第2 項後段之傷害致人重傷
    罪。公訴人雖認被告係犯刑法第278 條第1 項之重傷害罪嫌
    ，惟按重傷罪之成立，必須行為人原具有使人受重傷之故意
    始為相當，若其僅以普通傷害之意思而毆打被害人，雖發生
    重傷之結果，亦係刑法第277 條第2 項後段普通傷害罪之加
    重結果犯，祇應成立傷害人致重傷罪，不能以刑法第278 條
    第1 項之重傷罪論科，最高法院59年臺上字第1746號判例意
    旨可資參照，訊據被告堅決否認有何重傷害之故意，辯稱：
    伊是持槍朝告訴人身體射擊，並沒有瞄準告訴人眼睛射擊等
    語（偵卷第18頁），且查被告與告訴人並無仇恨過節，本件
    事發原因起於被告飼養之拉不拉多犬與丙○○所飼養之臺灣
    土狗發生互咬之細故糾紛，基於一時意氣之突發性衝突，且
    經本院當庭勘驗案發時地錄影光碟，勘驗結果為：「錄影畫
    面第1 分5 秒：被害人騎乘機車出現在畫面中。第1 分10秒
    ：被害人架起機車，走到車旁與被告發生爭執。第1 分25秒
    ：被害人將機車騎到旁邊（離開畫面）第1 分27秒：被告走
    向機車，從機車置物箱中拿出犯罪用之塑膠槍枝。第1 分37
    秒：1 名路人勸阻被告。第1 分54秒：被告與其朋友欲騎車
    離開。第2 分06秒：被告右手單手持上開BB槍之玩具長槍，
    坐上機車槍口朝下往丙○○的狗射擊。第2 分07秒：被告復
    將左手扶持上開玩具長槍，並雙手提至大概胸前之高度，朝
    向被害人丙○○射擊（惟畫面上並無丙○○，故並不能看出
    其係朝丙○○之何部位射擊）。第2 分14秒：被告騎車離去
    。」，有本院勘驗筆錄在卷可稽（本院卷第82頁），亦不能
    看出被告有持玩具長槍往告訴人臉部或眼睛射擊之行為，參
    以告訴人受傷部位多以身體、軀幹多處擦挫傷，業經告訴人
    結證稱：伊被被告持槍射擊打中10槍，肚子中8 槍、左手前
    臂中1 槍、左眼中1 槍等語明確（偵卷第19頁），並有診斷
    證明書在卷可佐（警卷第15頁），是公訴人認被告持該玩具
    長槍朝丙○○臉部持續射擊，尚難認定。綜上各節，難認被
    告有何重傷害之故意；檢察官起訴書所引法條，容有未洽，
    惟起訴之基本社會事實同一，本院自應予變更起訴法條。又
    被告基於單一之傷害犯意，出於一接續射擊行為，其不僅造
    成告訴人重傷害之結果，同時造成告訴人軀幹多處擦挫傷，
    惟侵害告訴人之身體法益則為同一，其構成實質上一罪，檢
    察官認被告係以一行為同時觸犯刑法第277 條第1 項、第2
    項後段之罪（本院卷第18頁），為想像競合犯，容有誤會。
    惟公訴人雖未就被告受有軀幹多處擦挫傷部分提起公訴，惟
    此部分與傷害致人重傷害部分犯行既有實質上一罪關係，應
    為起訴效力所及，且經公訴人當庭補充陳明犯罪事實（本院
    卷第18頁），本院自得併予審酌。被告行為時年輕氣盛，自
    控能力不足，對行為後果之嚴重性疏未慮及，一時衝動之下
    ，造成告訴人一眼視能嚴重毀損之結果，所為雖有非是，然
    被告於本院審理中業與告訴人達成和解，告訴人亦到庭陳稱
    希望被告能依約履行賠償，被告若能如此，請求對被告從輕
    量刑等語（本院卷第83頁），惟刑法第277 條第2 項之法定
    最輕本刑為3 年以上有期徒刑，倘予以科處法定最低刑度仍
    嫌過重，而有情輕法重之情形，在客觀上足以引起一般人之
    同情，是其犯罪之情狀顯可憫恕，爰依刑法第59條規定減輕
    其刑。爰審酌被告一時意氣竟以所攜帶之M4空氣玩具長槍1
    支，持以朝向告訴人持續射擊數發BB彈，其如此行徑不僅對
    社會治安產生不良影響，且使告訴人發生左眼視能嚴重減損
    之重傷害結果，對於告訴人往後日常生活造成重大不利，惟
    念及被告與告訴人已達成民事和解，並參以被告於審理期間
    尚見悔改之心，犯罪態度尚可，及犯罪之動機、目的、手段
    等一切情狀，量處如主文所示之刑。又本件被告所宣告之刑
    ，業已逾有期徒刑1 年6 月，依中華民國96年罪犯減刑條例
    第3 條第1 項第15款規定，不得減刑，附此敘明。末查，被
    告未曾因故意犯罪受有期徒刑以上刑之宣告，先前亦無任何
    刑事犯罪紀錄，有臺灣高等法院被告前案紀錄表1 份在卷可
    按（本院卷第5 頁），茲念被告因一時衝動，致罹刑章，事
    後已坦承犯行，尚有悔意，且於97年8 月1 日與告訴人達成
    和解，有和解書1 份附卷可稽（本院卷第88頁），其經此偵
    審程序及刑之宣告，應知警惕，諒無再犯之虞，本院斟酌被
    告陳明現在方程式汽車百貨行從事售貨一職，有正當工作，
    前雖曾未按期給付和解金，然係因手指受傷之故，工作不順
    遂因而無力償還，此有照片4 張、預約掛號單1 紙附卷可參
    （本院卷第95、96、103 頁），且被告母親罹患輕度肢體障
    礙，需被告扶養照料，有戶籍謄本、中華民國身心障礙手冊
    各1 紙在卷可參（本院卷第98、104 頁），本院因認前開所
    宣告之刑，以暫不執行為適當，爰依刑法第74條第1 項第1
    款之規定，宣告緩刑4 年，以啟自新。惟本件被告與告訴人
    和解約定之內容為「被告於97年8 月10日支付新臺幣3 萬元
    、於97年8 月20日支付新臺幣2 萬元、其餘款項新臺幣30萬
    元、自97年9 月20日起按每個月之第20日支付新臺幣1 萬元
    至債務全數清償完畢為止。」，而被告迄今業已支付告訴人
    6 萬元（除前揭3 萬元、2 萬元外，另於97年11月10日支付
    1 萬元），業經被告、告訴人陳稱明確（本院卷第83、85頁
    ），復有本票1 紙、本院辦理刑事案件電話記錄查詢表1 紙
    在卷可稽（本院卷第65、90、91頁），是仍餘新臺幣（下同
    ）29萬元尚未清償完畢，因此，為確保能收緩刑之效用與目
    的，本院爰依刑法第74條第2 項第3 款規定，一併諭知被告
    應自97年12月20日起至清償完畢止，於每月20日，向告訴人
    各給付1 萬元。倘被告未遵循本院所諭知如主文所示緩刑期
    間之負擔，情節重大者，檢察官得依刑事訴訟法第476 條、
    刑法第75條之1 第1 項第4 款之規定，聲請撤銷本件緩刑之
    宣告，併予敘明。扣案之M4空氣玩具長槍，為被告所有之物
    ，且為本件犯行所用，業據被告供承在卷（警卷第2 、3 頁
    ），應依刑法第38條第1 項第2 款規定沒收之。
據上論斷，應依刑事訴訟法第299 條第1 項前段、第300 條，刑
法第277 條第2 項後段、第59條、第74條第1 項第1 款、第74條
第2 項第3 款、第38條第1 項第2 款，判決如主文。
本案經檢察官甲○○到庭執行職務。
中    華    民    國    97    年    12    月    10    日
                  刑事第十庭    審判長 法  官  莊松泉
                                       法  官  林揚奇
                                       法  官  顏銀秋
上正本證明與原本無誤。
如不服本判決，應於判決送達後10日內，向本院提出上訴狀，並
應敘述具體理由，如未敘述上訴理由者，應於上訴期間屆滿後20
日內補提理由書狀於本院（切勿逕送上級法院）。
中    華    民    國    97    年    12    月    10    日
                                       書記官  董明惠
附錄論罪科刑法條：
刑法第277條
傷害人之身體或健康者，處3 年以下有期徒刑、拘役或1 千元以
下罰金。
犯前項之罪因而致人於死者，處無期徒刑或7 年以上有期徒刑；
致重傷者，處3 年以上10年以下有期徒刑。


司法院資訊處製作；財團法人民間司法改革基金會備份。
